【裁判字號】    97,簡,102
【裁判日期】    970729
【裁判案由】    牌照稅
【裁判全文】
臺北高等行政法院判決
                                     97年度簡字第00102號
原      告  甲○
            送達代收人  鄭庭壽  律師
被      告  臺北縣政府稅捐稽徵處
代  表  人  乙○○處長）住同.
上列當事人間因牌照稅事件，原告不服臺北縣政府中華民國97年
1 月11日案號00000000號訴願決定，提起行政訴訟。本院判決如
下：
    主  文
原告之訴駁回。
訴訟費用由原告負擔。
    事  實
一、事實概要：
  (一)原告所有自用小客車車牌號碼9D-9948 ，汽缸總排氣量2,49
    5 立方公分（下稱系爭車輛），應繳納民國（下同）95年使
    用牌照稅新臺幣（下同）15,210元，其繳納期限經被告改訂
    自95年8 月1 日起至95年8 月31日止，原告逾滯納期間仍未
    繳納該稅款。
  (二)嗣原告於95年11月18日使用公共道路，經臺北市停車管理處
    告發（違規單號：1AC523154 ），移經被告審理違章成立，
    被告爰依使用牌照稅法第28條第1 項規定，以96年4 月24日
    北稅法字第0960052135號處分書，按95年使用牌照稅應納稅
    額處1 倍罰鍰15,200元（計至百元止）。原告不服，申請復
    查，經被告96年8 月30日北稅法字第0960115043號復查決定
    書（下稱原處分）駁回；原告仍不服，向臺北縣政府提起訴
    願，遭決定駁回後，遂向本院提起本件行政訴訟。
二、兩造聲明：
  (一)原告聲明：訴願決定及原處分均撤銷。
  (二)被告聲明：駁回原告之訴。
三、兩造之爭點：
  1.被告是否有填發使用牌照稅繳款書送達原告？
  2.本件罰鍰處分書是否因地址誤載一字而有應撤銷之違法事由
    ？
  (一)原告主張之理由：
    1.原告否認接到95年使用牌照稅繳款通知書：
      (1)茲原告因未收到95年使用牌照稅繳款通知書，未繳納95
        年使用牌照稅，經被告移送法務部行政執行署士林行政
        執行處強制執行，經原告至該執行處才得知未繳交95年
        使用牌照稅，並及時繳納該使用牌照稅。原告亦主動與
        被告聯絡才知道有罰鍰處分書，未收到經退回，並請郵
        寄給代理人鄭庭壽律師，才有不服申請復查及訴願情事
        。
      (2)按被告電腦入檔資料有關系爭車輛車籍資料所載之車主
        地址為臺北縣汐止市○○○○街41巷61號，即將「忠三
        街」錯載「忠先街」，並將95年使用牌照稅繳款書及被
        告之處分書均誤載為「忠先」街，有原證1 至3 可證，
        因此上開繳款書、處分書原告均未收到，自不發生送達
        處罰效力。
    2.經查原告未收到或看到95年使用牌照稅繳款通知黏貼於原
      告之處所（即臺北縣汐止市○○街41巷61號），請被告負
      舉證證明送達通知書已黏貼於原告之址之何處。又原告於
      未收到亦不知罰鍰處分前，業已先繳納95年使用牌照稅完
      畢，因此原告不應受處罰鍰之處分。
  (二)被告主張之理由：
    1.按使用牌照稅法第10條規定：「使用牌照稅於每年4月1日
      起1個月內1次徵收。…主管稽徵機關於開徵使用牌照稅前
      ，應填發使用牌照稅繳款書送達交通工具所有人或使用人
      …。」第25條規定：「交通工具所有人或使用人未於繳款
      書所載繳納期間內繳清應納稅款者，每逾2 日按滯納數額
      加徵1%滯納金，逾30日仍未繳納者，移送法院強制執行。
      」第28條第1 項規定：「逾期未完稅之交通工具，在滯納
      期滿後使用公共水陸道路經查獲者，除責令補稅外，處以
      應納稅額1 倍之罰鍰。免再依第25條規定加徵滯納金。」
    2.次按行政程序法第74條規定：「（第1 項）送達，不能依
      前2 條規定為之者，得將文書寄存送達地之地方自治或警
      察機關，並作送達通知書2 份，1 份黏貼於應受送達人住
      居所、事務所、營業所或其就業處所門首，另1 份交由鄰
      居轉交或置於該送達處所信箱或其他適當位置，以為送達
      。（第2 項）前項情形，由郵政機關為送達者，得將文書
      寄存於送達地之郵政機關。」又財政部94年4 月13日台財
      稅字第09404524570 號函釋規定：「主旨：……二、……
      在行政程序法公布施行後，稅捐稽徵文書送達於納稅義務
      人之住居所、事務所或營業所不獲會晤納稅義務人，亦無
      受領文書之同居人、受雇人及應送達處所之接收郵件人員
      時，得依稅捐稽徵法第1 條適用行政程序法第74條規定，
      辦理寄存送達。……」另法務部93年4 月13日法律字第09
      30014628號函釋規定：「按行政機關或郵政機關依行政程
      序法第74條第1 項規定為送達者，如於應受送達處所確已
      完成文書寄存於送達地之地方自治、警察機關或郵政機關
      （限郵務人員送達適用），……無論應受送達人實際上於
      何時受領文書，均以寄存之日視為收受送達之日期，而發
      生送達效力。」
    3.經查本件系爭車輛因欠繳95年使用牌照稅，經被告催繳改
      訂繳納期間自95年8 月1 日起至95年8 月31日止，該繳款
      書經被告委由郵局掛號郵寄至原告戶籍地址「臺北縣汐止
      市○○里○○鄰○○○街』41巷61號」，惟因郵務人員95年
      7 月11日送達該戶籍地時未獲會晤原告本人，亦無受領文
      書之同居人、受雇人或應送達處所之接收郵件人員，乃製
      作送達通知書2 份，1 份黏貼於送達處所之門首，另1 份
      置於送達處所信箱或其他適當位置，並將該95年繳款書寄
      存於送達地之汐止社后郵局，此有郵件掛號送達證書影本
      及戶政連線戶籍資料附卷可證，揆諸首揭行政程序法第74
      條規定及前揭財政部、法務部函釋，則本件95年使用牌照
      稅繳款書於95年7 月11日寄存送達汐止社后郵局之日起，
      即生合法送達效力，原告主張未收到繳款書，尚難憑採。
      從而，系爭車輛95年使用牌照稅於滯納期滿後仍未完納，
      復於95年11月18日經查獲使用公共道路，則原處分依使用
      牌照稅法第28條第1 項規定，裁處應納稅額1 倍罰鍰15,2
      00元，並無不合，應予維持。
    4.至原告主張被告電腦入檔資料有關系爭車輛車籍資料所載
      之車主甲○地址：臺北縣汐止市○○○○街41巷61號，即
      將「忠三街」錯載「忠先街」，並將95年使用牌照稅繳款
      書及被告之處分書均誤載為「忠先」街，因此上開繳款書
      、處分書原告均未收到，自不發生送達處罰效力，又原告
      確未收到或看到95年使用牌照稅繳款通知黏貼於原告之處
      所即臺北縣汐止市○○街41巷61號，請被告證明送達通知
      書黏貼於原告之址之何處乙節。查本件95年使用牌照稅繳
      款書，被告委託郵局投遞情形已如前述，尚無原告所稱將
      送達之戶籍地址誤載為「忠先街」情事，是該掛號郵件被
      告業委由郵局完成送達程序，要無違誤；另查被告雖將本
      件96年4 月24日北稅法字第0960052135號處分書之受處分
      人地址誤載為「台北縣汐址市○○街41巷61號」，惟依最
      高行政法院（89年7 月1 日改制前為行政法院，下同）55
      年判字第159 號判例：「人民不服官署處分而提起訴願，
      依訴願法第4 條第1 項規定，固應於官署之處分書達到之
      次日起30日之期間內為之。但所謂達到，係指將該處分書
      送達於應受送達人而言，若未經合法送達，或雖曾送達而
      無法證明應受送達人係於何時收受，則訴願期間，即無從
      起算，自不發生訴願逾期之問題。」惟本件違章罰鍰處分
      原告既因不服而申請復查，顯係已知悉該行政處分之內容
      ，至於處分書所載地址是否可合法送達，僅為罰鍰處分復
      查期間自何時起算之問題，與95年使用牌照稅繳款書之送
      達無涉，此觀最高行政法院55年判字第159 號判例即明，
      原告尚不得據此而為免罰之理由，是原告所訴，顯係誤解
      ，洵無足採。
    理  由
一、按使用牌照稅法第10條規定：「使用牌照稅於每年4月1日起
    1個月內1次徵收。…主管稽徵機關於開徵使用牌照稅前，應
    填發使用牌照稅繳款書送達交通工具所有人或使用人…。」
    第28條第1 項規定：「逾期未完稅之交通工具，在滯納期滿
    後使用公共水陸道路經查獲者，除責令補稅外，處以應納稅
    額1倍之罰鍰。免再依第25條規定加徵滯納金。」
二、本件兩造不爭原告所有系爭車輛，應繳納95年使用牌照稅15
    ,210元，其繳納期限經被告改訂自95年8月1日起至95年8 月
    31日止，原告逾滯納期間仍未繳納，嗣原告於95年11月18日
    使用公共道路台北市○○○路，經臺北市停車管理處告發，
    移經被告審理違章成立，被告乃處原告罰鍰15,200元等情，
    此有處分書、課稅資料查詢、加註註記暨徵課補正、代違反
    道路交通管理事件通知單、戶政連線戶籍資料、送達證書，
    在原處分卷頁2-8可稽，堪認為真實。
三、是本件之爭執，在於：
  (一)被告是否有填發使用牌照稅繳款書送達原告？
  (二)本件罰鍰處分書是否因地址誤載一字而有應撤銷之違法事由
    ？
四、經查：
  (一)按行政程序法第74條規定：「（第1項）送達，不能依前2條
    規定為之者，得將文書寄存送達地之地方自治或警察機關，
    並作送達通知書2份，1份黏貼於應受送達人住居所、事務所
    、營業所或其就業處所門首，另1 份交由鄰居轉交或置於該
    送達處所信箱或其他適當位置，以為送達。（第2 項）前項
    情形，由郵政機關為送達者，得將文書寄存於送達地之郵政
    機關。」
  (二)查本件系爭車輛因欠繳95年使用牌照稅，經被告催繳改訂繳
    納期間自95年8 月1 日起至95年8 月31日止，該繳款書經被
    告委由郵局掛號郵寄至原告戶籍地址「臺北縣汐止市○○街
    41巷61號」，惟因郵務人員95年7 月11日送達該址時未獲會
    晤原告本人，亦無受領文書之同居人、受雇人或應送達處所
    之接收郵件人員，乃製作送達通知書2 份，1 份黏貼於送達
    處所之門首，另1 份置於送達處所信箱或其他適當位置，並
    將該95年繳款書寄存於送達地之汐止社后郵局，此有送達證
    書影本及戶政連線戶籍資料在原處分卷頁8-9 可按，揆諸前
    揭之規定，無論原告是否實際向郵局領得該文書，均已生合
    法送達效力。至原告主張被告電腦入檔資料有關系爭車輛車
    籍資料所載之車主地址：誤將「忠三街」錯載「忠先街」，
    並將95年使用牌照稅繳款書誤載為「忠先」街，因此上開繳
    款書，原告並未收到云云，惟查本件投遞情形已如前述，該
    送達證書上正確記載為「忠三街」，是電腦列印資料或繳款
    書關於地址之記載縱有一字之誤，並不影響該繳款書應生之
    效力，原告此一主張，自非可採。
  (三)按行政程序法第110 條第1 項規定：「書面之行政處分自送
    達相對人及已知之利害關係人起……依送達……之內容對其
    發生效力。」第101條第1項規定：「 行政處分如有誤寫、
    誤算或其他類此之顯然錯誤者，處分機關得隨時或依申請更
    正之。」查系爭罰鍰處分將原告之戶籍地址誤載為「忠先街
    」，此有處分書及繳款書分別在本院卷頁13及訴願卷頁8 可
    按，又查原告於96年7 月31日委請律師申請復查，此亦有復
    查申請書及信封分別在原處分卷頁27及21可參。按該復查申
    請書第3 段謂：「如今收到貴處處分書及罰鍰（繳）款書，
    依上所述，無受罰之理由，為此提出復查申請書，連同原繳
    款書……申請復查」，是可知原告該處分書及繳款書雖誤載
    原告住址一字，惟原告確已於96年7 月31日以前收受上開文
    書之送達，依前引行政程序法第110 條第1 項之規定，依該
    送達之內容對原告發生效力；至於上開文書誤載地址一字一
    節，核屬顯然錯誤，非不能以更正除去該瑕疵，況類此之瑕
    疵，在學理上稱之為微量瑕疵，不致影響該行政處分之效力
    ，是原告執此主張系爭罰鍰處分違法至應予撤銷之程度，於
    法尚有未合。
五、綜上所述，原告之主張，尚非可採，系爭罰鍰處分既經合法
    送達原告，則其地址之誤載一字，不影響該處分之效力，又
    原催繳之繳款書，既已於95年7 月11日以寄存送達之方式合
    法送達原告，原告逾滯納期間仍未繳納，復於95年11月18日
    使用公共道路，則被告按95年使用牌照稅應納稅額，處原告
    以1 倍罰鍰15,200元，認事用法，均無違誤，復查決定及訴
    願決定遞予維持，亦無不合，原告訴請撤銷，為無理由，應
    予駁回。又本件為應行簡易訴訟程序事件，爰不經言詞辯論
    逕行判決。
據上論結，本件原告之訴為無理由，爰依行政訴訟法第98條第1
項前段，判決如主文。
中    華    民    國    97    年    7     月    29    日
                    臺北高等行政法院第五庭
                                    法  官  王碧芳
上為正本係照原本作成。
本件以訴訟事件所涉及之法律見解具有原則性者為限，始得於本
判決送達後20日內向本院提出上訴狀並表明上訴理由，如已於本
判決宣示後送達前提起上訴者，應於判決送達後20日內補具上訴
理由（均按他造人數附繕本），且經最高行政法院許可後方得上
訴。
中    華    民    國    97    年    7     月    29    日
                                    書記官  徐子嵐


司法院資訊處製作；財團法人民間司法改革基金會備份。
